【裁判字號】    94,訴,1364
【裁判日期】    950103
【裁判案由】    返還存款
【裁判全文】
臺灣臺中地方法院民事判決              94年度訴字第1364號
原      告  丙○○
訴訟代理人  熊賢祺律師
複  代理人  甲○○
被      告  乙○○
上列當事人間請求返還存款事件，於民國94年12月15日言詞辯論
終結，本院判決如下：
    主      文
被告應給付原告新臺幣壹佰萬貳仟肆佰肆拾陸元。
訴訟費用由被告負擔。
本判決於原告以新臺幣參拾參萬元供擔保後，得假執行。但被告
如以新臺幣壹佰萬貳仟肆佰肆拾陸元為原告預供擔保後，得免為
假執行。
    事實及理由
一、程序事項之說明：
  （一）被告經合法通知，未於最後言詞辯論期日到場，核無民
        事訴訟法第 386條各款所列情形，應依原告之聲請，由
        其一造辯論而為判決。
  （二）訴狀送達後，原告不得將原訴變更或追加他訴，但擴張
        或減縮應受判決事項之聲明者，不在此限，民事訴訟法
        第 255條第1項第3款定有明文。本件原告於起訴時，聲
        明請求被告應給付原告新臺幣（下同）1,001,000 元，
        及自93年11月12日起至清償日止，按銀行利率計算之利
        息。嗣於訴狀送達後，原告將利息數額特定而變更聲明
        為被告應給付原告1,002,446元。經比較該二項聲明之
        結果，其性質係為減縮應受判決事項之聲明，依前開規
        定，自屬適法。
二、兩造之主張：
  （一）原告起訴主張：原告曾交付 1,000元供被告於民國93年
        11月12日以被告之名義在台中市第七商業銀行（下稱第
        七商業銀行）開立帳號 0000000000000之活期儲蓄存款
        帳戶，約定該帳戶借予原告使用，並由原告持有存摺、
        印鑑章及金融卡，用以存提款項。不料被告於94年6月2
        日擅自變更印鑑章，且另行申請金融卡，兩造因而終止
        系爭借用帳戶契約。爰依終止借用帳戶契約及不當得利
        之法律關係，請求被告返還該帳戶之存款餘額1,001,39
        1元及自94年6月22日至94年10月6日間所產生之利息1,0
        55元，合計1,002,446元等語。並聲明：(一)如主文第1項
        所示。(二)願供擔保為假執行之宣告。
  （二）被告則以：兩造間並未成立借用存款帳戶契約，被告亦
        未同意原告使用系爭帳戶，乃係訴外人張冠琳佯稱要借
        用該存摺幾天，竟未經被告同意將該帳戶提供予原告使
        用，被告向張冠琳催討，張冠琳不願交還，並告知已交
        予原告使用。被告已多次通知原告返還該帳戶，原告卻
        置之不理，被告為避免該帳戶遭非法使用，乃向開戶銀
        行辦理補發存摺，方發現系爭帳戶內有他人匯入之1,00
        0,000元，被告並未動用該筆款項。又開戶時存入之1,0
        00元係被告所有，並非原告所交付，或由他人轉交等語
        ，資為抗辯。並聲明：(一)原告之訴及假執行之聲請均駁
        回。(二)願供擔保免為假執行。
三、下列事實為兩造所不爭執，並有系爭帳戶存摺影本、張冠琳
    書立之同意書、證明書為證，自堪信為真實，本院採為裁判
    之基礎：
  （一）第七商業銀行帳號 0000000000000活期儲蓄存款帳戶係
        由被告於93年11月12日所開立的。被告於94年6月2日向
        第七商業銀行申請變更上開帳戶之印鑑章及補發存摺、
        金融卡。
  （二）被告之妹妹張冠琳於93年11月14日立同意書，提供前項
        所示之帳戶及金融卡予原告使用。
  （三）系爭存款帳戶於94年6月1日存款餘額中之 1,000,000元
        係由原告所存入。
四、本件訴訟之爭點：
  （一）被告是否將系爭存款帳戶借予原告使用？
  （二）系爭帳戶於開戶時所存入之 1,000元，是否由原告所支
        付？
  （三）原告請求被告返還系爭帳戶之存款餘額及利息合計1,00
        2,446元，是否有理由？
五、得心證之理由：
  （一）原告主張被告於民國93年11月12日在第七商業銀行開立
        帳號 0000000000000之活期儲蓄存款帳戶，並提供該帳
        戶之印鑑章、存摺及金融卡予原告使用等事實，固為被
        告所否認。惟原告業經提出訴外人即被告之妹張冠琳書
        立之同意書、證明書及存摺可證，復經證人張冠琳到庭
        證述被告將上開存款帳戶借予原告使用等語明確。參諸
        被告於94年6月2日向第七商業銀行申請補發之存摺，現
        亦由原告持有中，業經原告當庭提出新舊存摺各一本可
        憑。足見被告確有將該帳戶借予原告使用，否則豈有再
        將補發之新存摺交付原告之理，其空言否認將系爭帳戶
        借予原告使用云云，自非可採。
  （二）原告主張系爭帳戶於開戶時存入 1,000元之事實，有帳
        戶存摺可證。又該 1,000元係原告交付證人張冠琳轉交
        被告作為開立帳戶時存入之款項等情，業經證人張冠琳
        證述明確，則原告主張開戶時所存入之 1,000元，係原
        告所支付之事實，當可採信。再徵諸被告自陳該帳戶自
        開戶後之存提款均非其所為等語，則原告既為該帳戶之
        實際使用人，其主張系爭帳戶內現有之存款均為原告所
        存入等情，亦屬真實可採。
  （三）一般所謂借用存款帳戶契約，乃出借人將存摺、印鑑章
        （或提款卡）交付借用人，並同意由借用人以該帳戶進
        出款項，迄契約關係消滅時，如帳戶內尚有屬於借用人
        存入之款項及其所生之法定孳息，出借人應有領出交付
        借用人之義務，借用人則有將存摺、印鑑章（或提款卡
        ）返還予出借人之責任。此種契約並非民法債編第二章
        所定各種債之類型，核屬著重於當事人間信任關係之無
        名契約，其性質與委任契約類同，應可類推適用委任關
        係終止、消滅之規定。查民法第549條第1項規定：「當
        事人之任何一方，得隨時終止委任契約」，本件被告於
        94年6月2日辦理系爭帳戶之印鑑章變更，並換新存摺、
        金融卡，且未將新印鑑章、金融卡交付原告，致使原告
        無法再使用該帳戶，應認被告顯有終止兩造間借用系爭
        帳戶契約之意思，則依上開說明，被告自有將該帳戶內
        尚屬原告存入之款項及其所生之法定孳息領出並交付予
        原告之義務。又民法第 179條規定：「無法律上之原因
        而受利益，致他人受損害者，應返還其利益。雖有法律
        上之原因，而其後已不存在者，亦同」，本件兩造間之
        借用系爭帳戶契約既已終止，則被告所有系爭帳戶受有
        屬於原告存入之款項及其所生之法定孳息等利益之法律
        上之原因已不存在，被告亦有返還之義務。查系爭帳戶
        至94年10月6日止，尚有存款餘額1,001,391元，另有利
        息 1,055元，此有第七商業銀行94年10月11日七營業字
        第8421號函可證。是原告依終止借用帳戶契約及不當得
        利之法律關係，請求被告返還該帳戶之存款餘額1,001,
        391元及利息1,055元，合計 1,002,446元，即有理由，
        應予准許。
  （四）兩造分別陳明願供擔保請准宣告假執行及免為假執行，
        經核並無不合，爰各酌定相當之擔保金額，併准許之。
六、本件事證已臻明確，兩造其餘攻擊防禦方法及所舉證據，與
    本件判決結論均無影響，爰不一一論述，附此敘明。
七、結論：原告之訴為有理由，依民事訴訟法第385條第1項前段
          、第78條、第390條第2項、第392條第2項，判決如主
          文。
中    華    民    國    95    年    1     月    3     日
                  民事第四庭    法  官  張恩賜
以上正本係照原本作成。
如對本判決上訴，須於判決送達後20日內向本院提出上訴狀（須
附繕本）。
中    華    民    國    95    年    1    月    3    日
                                書記官


司法院資訊處製作；財團法人民間司法改革基金會備份。
